【裁判字號】    98,台上,2331
【裁判日期】    980430
【裁判案由】    業務過失致人於死
【裁判全文】
最高法院刑事判決            九十八年度台上字第二三三一號
上  訴  人  台灣高等法院檢察署檢察官
被      告  甲○○
選任辯護人  林金鈴律師
上列上訴人因業務過失致人於死案件，不服台灣高等法院中華民
國九十五年八月八日第二審判決（九十四年度交上訴字第一一三
號，起訴案號：台灣板橋地方法院檢察署九十三年度調偵字第一
四一號，原判決誤載為九十一年度偵字第二○五二八號），提起
上訴，本院判決如下：
    主  文
上訴駁回。
    理  由
按刑事訴訟法第三百七十七條規定，上訴於第三審法院，非以判
決違背法令為理由，不得為之。是提起第三審上訴，應以原判決
違背法令為理由，係屬法定要件。如果上訴理由書狀並未依據卷
內訴訟資料，具體指摘原判決不適用何種法則或如何適用不當，
或所指摘原判決違法情事，顯與法律規定得為第三審上訴理由之
違法情形，不相適合時，均應認其上訴為違背法律上之程式，予
以駁回。本件檢察官上訴意旨略稱：(一)、原審採信證人黃祖生之
證言，認確有可能因被害人陳明旗騎乘ＬＫＮ─八九一號機車欲
自被告甲○○所駕駛ＡＯ─八三七號營業大貨車右側超車之際，
機車駛經水溝蓋時搖晃後人車倒地，肇致被害人遭上開營業大貨
車右後輪輾壓而死亡。惟事發當時黃祖生雖係駕駛計程車尾隨於
上開營業大貨車之後，但其就兩車之車距為何，於警詢時陳稱「
營大貨車在我前方約十二至十四公尺」，在偵查中卻陳稱「我與
肇事車子間隔三至五步距離」；另就其所見事發時被害人與機車
之倒向如何，於偵查中先後證稱「死者車往右前方衝出去，死者
則往左前方被告車底衝去」、「死者往右跌倒，車往前衝出去」
。然肇事地點係單向一快車道、一慢車道，黃祖生駕駛營業小客
車跟隨被告所駕營業大貨車後面之距離多遠，先後所供差距甚大
，其復陳稱當時在聽手機，則其有無確實目睹肇事實況，已非無
疑。且既稱死者往左前方衝，又稱往右跌倒；一面稱機車往右前
方衝，一面稱往前衝，可見其所證非屬正確。原審未詳究黃祖生
前揭證詞歧異之原因，即遽採為被告無罪之論據，有理由不備之
違法。(二)、肇事現場，經台北縣政府警察局新莊分局實地勘察時
，路面平整，應可排除死者不慎意外所致。而肇事當時為晴天，
路面乾燥，路旁水泥溝蓋雖有凹槽，惟與機車慢車道接縫處則係
平整。黃祖生所證死者機車壓到水泥溝蓋凹槽自行倒地之詞，是
否屬實，原審未予查明，自有調查未盡之違法。(三)、本件車禍經
台灣省台北縣區車輛行車事故鑑定委員會鑑定結果，認為被告駕
駛上開營業大貨車超車時，未保持安全間隔，追撞死者機車之可
能性較高；台灣省車輛行車事故覆議鑑定委員會則以無兩者接觸
之明確證據，且肇事過程不明，而未便遽予覆議。惟就死者左背
部有擦傷處一節，法務部法醫研究所（下稱法醫研究所）鑑定意
見雖表示無法認定是上開大貨車之後照鏡所為，然經原審再囑請
該所鑑定結果，據覆略以：「只從該傷之形狀無法研判為『是』
或『不是』後照鏡撞上」、「請再調查卡車與機車之相對高度。
依研判，死者背部被撞，其坐於機車上的背部離地高度應該與貨
車後照鏡之高度相符。勘驗測量貨車右後照鏡的鏡面底端離地一
三三公分，橫管離地一二四公分。解剖時測量死者擦挫傷位置距
坐位臀部為五十五公分。但機車坐位之高度不明，請加以測量後
，再予以比較確認之」。亦即死者左背部之擦挫傷，是否貨車之
後照鏡所為，應實地測量確認。而檢察官於民國九十三年二月二
十日勘驗後，死者之弟陳明宗騎坐機車與大貨車靠近後比對，與
相驗照片之瘀傷處位置相符。原審法院對上開實地勘驗比對不利
被告之證據，未予說明不採之理由，遽依法醫研究所之前後兩次
意見，即謂公訴人所認無據，亦有判決理由與證據不符之違法云
云。
惟查原判決以公訴意旨略稱：被告甲○○領有營業大貨車駕駛執
照，駕駛營業大貨車運送磚塊，為從事駕駛業務之人，於九十一
年十月十八日十二時二十五分許，駕駛ＡＯ─八三七號營業大貨
車沿台北縣新莊市○○路往同縣樹林市方向行駛，行經新莊市○
○路六十一之十六號前，應注意車前狀況及兩車併行之間隔，並
隨時採取必要之安全措施，而依當時情形，又無不能注意之情事
，竟疏未注意，致其車右邊照後鏡之Ｌ型鐵管，自後撞擊同向騎
乘ＬＫＮ─八九一號輕型機車之陳明旗左上方背部，致陳明旗人
車倒地後，頭部遭該營業大貨車輾過當場死亡，因認被告涉犯刑
法第二百七十六條第二項之業務過失致人於死罪嫌云云。但經審
理結果，以公訴人所舉之證據資料，經查並無任何適合於被告犯
罪事實認定之證據，被告被訴業務過失致人於死，尚屬不能證明
。因而維持第一審諭知被告無罪之判決，駁回檢察官在第二審之
上訴，已詳敘其無從為被告有罪確信之理由。經核所為論斷，均
與卷內資料相符，從形式上觀察，並無違背法令之情形。且查：
證據之取捨及證據之證明力如何，由事實審法院依其調查證據所
得心證，本其確信自由判斷，茍不違反經驗法則或論理法則，即
難遽指違法。又證人之陳述，應就其全部供述意旨為整體之觀察
，予以綜合判斷其證據價值，不得斷取其中部分未盡完整之供述
，據以指摘其證言為有瑕疵。目睹本件事故發生經過之計程車司
機黃祖生在警詢時，係陳稱被告駕駛之營業大貨車「在我前方約
十二至十四公尺」，於上開事故發生後翌日接受檢察官之訊問時
，證稱：「當時我在瓊林路上行駛，看到被告與死者同方向前進
，死者車身有一半並（併）行在被告車子右後方，我距離他們三
個車身」各等語（見偵字第二○五二八號卷第八頁、第三十頁反
面），其所稱「三個車身」與「約十二至十四公尺」之距離長度
，並無不相一致之情形；嗣後其在偵查中再就目睹上開車禍發生
之經過到場作證，雖筆錄記載其證稱：「我與肇事車子間隔三至
五步距離」云云（見偵續字卷第十二頁反面），然此顯係其陳述
過於簡略，訊問筆錄將其所稱「三至五部（小客車）距離」誤載
為「三至五步距離」之同音別字所致，要難憑此遽指黃祖生前後
之證述相互歧異。又黃祖生就被害人人車倒地之情形，在警詢時
係稱：「我看到機車騎士在搖晃之後就摔倒路面，重機車摔往路
面右側邊緣，人往內側摔」，於檢察官初次訊問時供稱：「死者
全部車身行至被告車前輪與後輪間，壓到路旁水溝蓋的凹槽，死
者車往右前方衝出去，死者則往左前方被告車底衝去」，在嗣後
之偵查中亦證稱：「突然機車超車，往右跌倒」、「他超車到右
邊時，一剎那，有衝到水溝邊，搖晃二、三下，死者跌倒，機車
往右方衝出去，人往車底下鑽」等情（見偵字第二○五二八號卷
第八頁、第三十頁反面，偵續字卷第十二頁反面、第十三頁）。
上開陳述明確具體，並無前後不一之矛盾情節；雖偵查中為前開
供述後，再經訊以：「機車為何會跌倒？」時，其供稱：「可能
壓到高低不平水溝蓋，造成機車搖晃二、三下，死者往右跌倒，
車往前衝出去」云云（見偵續字卷第十三頁），然就其先前及同
日全部供述意旨綜合以觀，後者所述，應屬筆誤或口誤所致，自
不得片面斷取此部分之說詞，據以指摘原審採納黃祖生之證言為
有違法。又原判決已依憑法醫研究所鑑定書所載被害人左背之擦
傷，無法認係被告所駕駛之大貨車後照鏡所為，及該所函覆原審
略以：被害人左背擦傷之形狀，無法研判「是」或「不是」上開
大貨車後照鏡撞上等情，並第一審勘驗車禍現場拍攝之相片顯示
，道路邊緣舖設有兩側較凸起、中間較低陷之水泥水溝蓋，及台
灣省行車事故覆議鑑定委員會覆議意見，暨就其餘案內所有證據
，本於調查所得心證，分別定其取捨，而憑以判斷雖上開大貨車
右後照鏡之高度，與被害人之弟陳明宗騎坐機車比對後，和相驗
照片之被害人瘀傷位置相符，仍無從認定本件車禍係肇因於被告
駕駛大貨車右後照鏡之Ｌ型鐵管，自後撞擊被害人左上背所致之
依據，並說明公訴意旨認上開現場路邊之水溝蓋，並無足致被害
人機車摔倒之凹凸不平路況，及台灣省台北縣區車輛行車事故鑑
定委員會之鑑定報告等，均無可憑採之理由（見原判決第二頁第
十行至第五頁第三十行）。此係事實審法院踐行證據調查程序後
，依憑卷證資料所為判斷之適法職權行使，難謂有判決不備理由
，或應於審判期日調查之證據而未予調查之情形。茲上訴意旨對
原審之論斷，究有何違背經驗法則或論理法則等違法情形，並未
依據卷內資料為具體之指摘，徒以原判決就上開大貨車右後照鏡
之高度，與被害人騎乘機車時左上背擦傷之位置相符，未敘明何
以無足作為不利被告判斷之理由云云，據以指摘原判決違法，係
以片面主觀之意見，對原審已於判決中詳加論斷之事項，漫指為
未說明，自非適法之第三審上訴理由。其餘上訴意旨所執各點，
核屬單純之事實爭執，既非可憑以據為被告所駕駛之大貨車有擦
撞被害人之判斷基礎，自不得據為上訴第三審之適法理由。其上
訴違背法律上之程式，應予駁回。
據上論結，應依刑事訴訟法第三百九十五條前段，判決如主文。
中    華    民    國  九十八  年    四    月   三十   日
                      最高法院刑事第六庭
                          審判長法官  謝  俊  雄
                                法官  陳  世  雄
                                法官  吳  信  銘
                                法官  徐  文  亮
                                法官  李  伯  道
      本件正本證明與原本無異
                                      書  記  官
中    華    民    國  九十八  年    五    月    五    日
                                                      Ｑ


司法院資訊處製作；財團法人民間司法改革基金會備份。
